【裁判字號】    97,訴,390
【裁判日期】    970730
【裁判案由】    毒品危害防制條例
【裁判全文】
臺灣士林地方法院刑事判決               97年度訴字第390號
公  訴  人  臺灣士林地方法院檢察署檢察官
被      告  甲○○
上列被告因違反毒品危害防制條例案件，經檢察官提起公訴（97
年度毒偵字第377 號），被告於本院準備程序為有罪之陳述，經
本院合議庭裁定由受命法官獨任依簡式審判程序審理，並判決如
下：
    主  文
甲○○施用第一級毒品，累犯，處有期徒刑捌月。
    事  實
一、甲○○於民國88年間，曾因施用毒品案件，經臺灣板橋地方
    法院裁定送勒戒處所觀察、勒戒後，因無繼續施用毒品傾向
    ，由臺灣板橋地方法院檢察署檢察官以88年度偵字第2726號
    為不起訴處分確定。甲○○復於88年10月間，再因施用毒品
    案件，經本院以88年度毒聲字第2157號裁定送觀察、勒戒後
    ，認有繼續施用毒品傾向，除經本院以88年度毒聲字第2401
    號裁定令入戒治處所強制戒治，並經臺灣士林地方法院檢察
    署檢察官以88年度毒偵字第783 、993 號提起公訴，其中強
    制戒治部分，嗣因戒治執行滿3 月後，其成效經評定為合格
    ，認無繼續戒治之必要，而由本院以89年度毒聲字第842 號
    裁定停止戒治，所餘戒治期間並付保護管束，刑事追訴部分
    ，經本院以89年度訴字第28號判決判處有期徒刑1 年確定，
    詎甲○○於前開保護管束期間內，再因施用毒品案件為警查
    獲，除經本院以89年度毒聲字第1710號撤銷停止戒治，並經
    臺灣士林地方法院檢察署檢察官以89年度毒偵字第1919號提
    起公訴，其中撤銷停止戒治部分，甲○○於89年11月23日再
    入戒治處所繼續執行強制戒治，並於90年6 月17日執行完畢
    釋放，至刑事追訴部分，經本院以89年度訴字第568 號判決
    判處有期徒刑1 年確定，上開2 罪經接續執行，於92年6 月
    16日執行完畢釋放。詎甲○○仍未戒除毒癮，於前開強制戒
    治執行完畢後5 年內之92年9 、10月間，再因施用毒品案件
    為警查獲，經臺灣士林地方法院檢察署檢察官以92年度毒偵
    字第1127號提起公訴並聲請強制戒治，由本院以92年度毒聲
    字第922 號裁定令入戒治處所施以強制戒治，嗣因毒品危害
    防制條例相關規定修正，而於93年1 月9 日停止戒治出所並
    未執行完畢，而刑事訴追部分，亦經本院以92年度訴字第67
    3 號判決判處有期徒刑1 年2 月確定，並於94年12月5 日縮
    刑期滿執行完畢（以上構成累犯）。甲○○復於95年間，再
    因施用毒品案件，經本院以96年度訴字第224 號判決判處有
    期徒刑1 年4 月，嗣經本院以96年度聲減字第2246號裁定減
    為有期徒刑8 月確定後，再犯施用毒品案件，經本院以96年
    度簡字第757 號判決判處有期徒刑1 年，減為有期徒刑6 月
    確定（此部分尚未執行完畢，不構成累犯）。
二、詎甲○○仍不知悛悔，復基於施用第一級毒品海洛因之犯意
    ，於96年12月20日10時許，在臺北市大同區○○○路165 號
    7 樓之14住處內，以針筒注射方式施用第一級毒品海洛因1
    次。嗣於翌日因形跡可疑為警盤查，甲○○於有偵查權限之
    員警尚未發覺其犯罪前，主動向實施盤查之員警乙○○坦承
    上揭施用毒品之犯行，並同意員警採其尿液送驗，嗣尿液鑑
    驗結果確呈嗎啡陽性反應而接受裁判。
三、案經臺北市政府警察局大同分局報告臺灣士林地方法院檢察
    署官偵查起訴，並經本院改依簡式程序審理。
    理  由
壹、犯罪事實之認定：
一、上揭犯行，業據被告甲○○於警詢及本院審理時坦承不諱（
    參見97年度毒偵字第377 號卷第4 頁，本院卷第50頁、第56
    頁），而被告為警查獲當日（即96年12月21日）在警局所排
    尿液，經採集後送台灣尖端先進生技醫藥股份有限公司以酵
    素免疫分析法初驗後，再以氣相層析質譜儀法複驗，證實呈
    嗎啡（即施用海洛因之代謝物）陽性反應，亦有該公司於97
    年1 月4 日出具之濫用藥物檢驗報告1 紙附卷可佐（附於同
    上偵卷第8 頁）。綜上，足認被告自白與事實相符，可以採
    信，本案事證至為明確，被告犯行堪予認定。
二、按毒品危害防制條例於92年7 月9 日修正公布，自93年1 月
    9 日施行（下稱修正後毒品危害防制條例），其中第20條、
    第23條將施用毒品之刑事處遇程序，區分為「初犯」及「五
    年內再犯」、「五年後再犯」。依其立法理由之說明：「初
    犯」，經觀察、勒戒或強制戒治後，應為不起訴處分或不付
    審理之裁定；經觀察、勒戒或強制戒治執行完畢釋放後，「
    五年內再犯」者，因其再犯率甚高，爰依法追訴或裁定交付
    審理。至於觀察、勒戒或強制戒治執行完畢釋放後，「5 年
    後再犯」者，前所實施之觀察、勒戒或強制戒治已足以遮斷
    其施用毒品之毒癮，為期自新及協助其斷除毒癮，仍適用「
    初犯」規定，先經觀察、勒戒或強制戒治之程序。從而依修
    正後之規定，僅限於「初犯」及「5 年後再犯」二種情形，
    始應先經觀察、勒戒或強制戒治程序。倘被告於5 年內已再
    犯，經依法追訴處罰，縱其第3次（或第3次以上）再度施用
    毒品之時間，在初犯經觀察、勒戒或強制戒治執行完畢釋放
    5 年以後，已不合於「5 年後再犯」之規定，且因已於「5
    年內再犯」，顯見其再犯率甚高，原實施觀察、勒戒或強制
    戒治，已無法收其實效，即應依該條例第10條處罰（最高法
    院95年度第7 次刑事庭會議決議、最高法院96年度台非字第
    119 號判決意指均參照）。又按上開「已於5 年內再犯」所
    指之再犯「犯行」，並不以93年1 月9 日毒品危害防制條例
    施行「後」之犯行為限，倘被告於觀察、勒戒或強制戒治執
    行完畢釋放後之5 年內，且係於修正後毒品危害防制條例施
    行前，再犯施用毒品罪，並經追訴、處罰，該次犯行仍該當
    於「已於5 年內再犯」所指犯行，是其爾後之犯行，縱令係
    於前次觀察、勒戒或強制戒治執行完畢釋放後「5 年後」所
    為，仍非屬修正後毒品危害防制條例第20條第3 項所定「5
    年後再犯」之情形，檢察官逕行起訴，要無不合（最高法院
    95年度台上字第4270號判決意旨參照）。查被告甲○○前因
    施用毒品犯行，經本院裁定送強制戒治，於90年6 月17日執
    行完畢釋放後，因於5 年內再犯施用毒品罪，經本院以92年
    度訴字第673 號判決判處有期徒刑1 年2 月確定，並於94年
    12 月5日縮刑期滿執行完畢之事實，有臺灣高等法院法院被
    告前案紀錄表、臺灣高等法院在監在押全國記錄表、刑案資
    料查註紀錄表、全國施用毒品案件紀錄表及矯正簡表等件在
    卷可考，是本案被告所為施用毒品之犯行，距離前開強制戒
    治執行完畢雖已逾5 年，惟被告在上開強制戒治執行完畢後
    之5 年內，既已再犯施用毒品罪，並經追訴、處罰，揆諸前
    揭說明，其本次犯行即與毒品危害防制條例第20條第3 項所
    稱「5 年後再犯」之情形有別，是檢察官依法追訴，於法並
    無不合，本院自應依法論科。
貳、論罪科刑：
一、查海洛因為毒品危害防制條例第2 條第2 項第1 款所稱之第
    一級毒品。故核被告甲○○所為，係犯毒品危害防制條例第
    10 條第1項之施用第一級毒品罪；其持有第一級毒品海洛因
    進而施用，持有毒品之行為為施用毒品之當然手段，不另論
    以持有毒品罪（最高法院74年度台上字第3404號判例意旨參
    照）。
二、被告有如事實欄所載前案科刑及執行之記錄，有臺灣高等法
    院被告前案紀錄表在卷可稽，其於有期徒刑執行完畢後5 年
    內，故意再犯本案有期徒刑以上之罪，為累犯，應依刑法第
    47條第1 項之規定加重其刑。又查，被告係於96年12月21日
    15時30分許因形跡可疑經警盤查，並於員警乙○○尚不知悉
    其犯罪前，主動向員警承認自己施用海洛因犯行，嗣並接受
    裁判乙情，業據證人乙○○於本院審理中結證無訛（參見本
    院卷第53頁至第54頁），足認被告係於有偵查犯罪職權公務
    員未發覺其犯罪前，自首本案犯行而接受裁判，爰依刑法第
    62條前段之規定，減輕其刑，起訴書漏未敘及被告上開自首
    情事，尚有未洽，附此敘明。又就上開刑之加重及減刑，依
    法先加後減之。爰審酌被告曾因施用毒品犯行而送觀察、勒
    戒、強制戒治及判處罪刑，仍不知悛悔，復再施用第一級毒
    品，顯見並無戒除之決心，惟念其施用毒品乃戕害自己身心
    健康，尚未危及他人，犯後坦承犯行，態度良好等一切情狀
    ，依公訴人之求刑，量處如主文所示之刑，以示懲儆。
據上論斷，應依刑事訴訟法第273 條之1 第1 項、第299 條第1
項前段，毒品危害防制條例第10條第1 項，刑法第11條前段、第
47條第1 項、第62條前段，判決如主文。
本案經檢察官蔡啟文到庭執行職務。
中    華    民    國    97    年     7    月    30    日
                  刑事第二庭法  官  吳祚丞
以上正本證明與原本無異。
如不服本判決應於送達後10日內，向本院提出上訴書狀。其未敘
述上訴理由者，應於上訴期間屆滿後20日內向本院補提理由書狀
（均須按他造當事人之人數附繕本）。
                            書記官  方蘭芬
中    華    民    國    97    年     7    月    30    日
附錄本案論罪科刑法條：毒品危害防制條例第10條第1 項
施用第一級毒品者，處 6 月以上 5 年以下有期徒刑。


司法院資訊處製作；財團法人民間司法改革基金會備份。
